臺灣臺南地方法院交通事件裁定　　　　 96年度交聲字第194號
移送機關　　交通部公路總局嘉義區監理所臺南監理站
受處分人
即異議人　　乙○○
上列受處分人因違反道路交通管理處罰條例案件，對於交通部公
路總局嘉義區監理所臺南監理站民國96年2月14日所為之裁決處
分（處分案號：嘉監南字第裁74-S00000000號），聲明異議，本
院裁定如下：
    主  文
異議駁回。
    理  由
一、原處分意旨略以：受處分人即異議人乙○○（下稱異議人）
    遭警舉發，於民國（下同）95年9月28日8時許，駕駛牌照號
    碼121-MK號營業一般小客車，在臺南市○○路○段臺南公園
    旁，與第三人甲○○發生交通事件，致甲○○受有右腰、右
    小腿、右膝擦傷等傷害後，未採取救護措施，亦未向警察機
    關通知，且未依規定處置移動肇事車輛及現場痕跡，逕自離
    去逃逸現場，嗣經移送機關依道路交通管理處罰條例第62條
    第3項、第4項及違反道路交通管理事件統一裁罰標準表之規
    定，裁處罰鍰新臺幣9,000元，吊銷駕駛執照，1年內禁考等
    處分。
二、本件聲明異議意旨略以：異議人並無肇事逃逸，那天在北門
    路、小東路口，異議人停紅燈時，有人從後面撞到異議人駕
    駛車輛後方的保險桿，異議人雖探頭查看，但看到撞及者倒
    下去又自己爬起來，心想他只是十幾歲的孩子，反正異議人
    的車子也不好，就開走了，當天12點車行通知異議人到交通
    隊去做筆錄，後面保險桿破一個洞遭拍照存證。原來撞及者
    被罵，才稱異議人撞到他，並連同他父親一起去報案，後來
    撞及者的父親明大義，自己撤銷告訴，但交通警察說異議人
    態度不好，就連開三張罰單，真是心有冤屈無處訴。因異議
    人有殺人前科以致不能考取營業登記證，為了討生活排班時
    同業相忌妒，常報警來開罰單也有一天連開二張紀錄，因異
    議人太太障礙，兒子沒有謀生能力，常年失業在家，又要租
    房子，請求不要註銷異議人駕照，異議人會去做搬家貨運司
    機，來分期繳納所欠之罰款等語。
三、按汽車駕駛人駕駛汽車肇事致人受傷或死亡者，應即採取救
    護措施及依規定處置，並通知警察機關處理，不得任意移動
    肇事汽車及現場痕跡證據，違反者處新臺幣3千元以上9 千
    元以下罰鍰，並吊銷其駕駛執照。道路交通管理處罰條例第
    62條第3項、第4項分別定有明文。
四、經查：
（一）受處分人即異議人乙○○被警舉發，於上開時、地駕駛牌
      照號碼121-MK號營業一般小客車，與第三人甲○○發生交
      通事故後，有肇事致人受傷未採取救護措施，亦未向警察
      機關通知，且未依規定處置移動肇事車輛及現場痕跡，即
      逕行逃逸之違規行為，有臺南市警察局95年10月8日南市
      警交字第S00000000號舉發違反道路交通管理事件通知單1
      份附卷可稽。且異議人於臺灣臺南地方法院檢察署96年度
      偵字第3592號偵查時，亦就其於上開時、地肇事致甲○○
      受傷後，未留置現場等候警方前往處理，亦未將甲○○送
      醫救治，隨即駕車逕行離去乙節坦承不諱，嗣並因上開違
      規行為觸犯刑法第185條之4肇事逃逸罪嫌，經檢察官於96
      年3月21日為緩起訴處分，有臺灣臺南地方法院檢察署96
      年度偵字第3592號96年3月21日檢察官緩起訴處分書1份附
      卷可參，因此，移送機關指稱異議人有上開違規情事，堪
      予認定。
（二）又汽車駕駛人駕駛汽車肇事致人受傷或死亡，應即採取救
      護或其他必要措施，並向警察機關報告，不得逃逸，違者
      吊銷駕駛執照。其目的在增進行車安全，保護他人權益，
      以維護社會秩序，與憲法第23條並無牴觸（本院釋字第
      284號解釋參照），因此，只要其為該交通事故之現場當
      事人，則對事故現場之傷亡人員皆有救護之義務，並非其
      需故意或過失導致事故發生而逃逸者，始認觸犯道路交通
      管理處罰條例62條之規定，否則該條文之功能將喪失殆盡
      。從而，縱異議人對其與第三人甲○○發生交通事故一事
      ，並無故意、過失，但其於第三人甲○○受傷後，竟未採
      取救護措施，亦未向警察機關通知，且未依規定處置移動
      肇事車輛及現場痕跡，即逕行逃逸，即足認有違反道路交
      通管理處罰條例第62條第3項、第4項等規定之情。異議人
      抗辯稱係甲○○自後撞及其所駕駛之車輛，因見甲○○車
      禍後尚能自行行走，其才先行離去，其對車禍之發生無故
      意或過失，其亦無逃逸之意云云，洵屬無據。
六、綜上所述，異議人於上開時、地，與第三人甲○○發生交通
    事故致甲○○受傷後，有未採取救護措施及依規定處置，並
    通知警察機關處理，即逕行逃逸之違規行為，堪可認定。則
    原處分機關即移送機關交通部公路總局嘉義區監理所台南監
    理站，據此並引用上開道路交通管理處罰條例第62條第3項
    、第4項等規定，裁處異議人罰鍰新臺幣9,000元，並吊銷駕
    駛執照，一年內禁考等處分，於法即無不當。從而，本件異
    議經核並無理由，自應予以駁回。
六、據上論斷，應依道路交通案件處理辦法第19條，裁定如主文
    。
中　　華　　民　　國　　96　　年　　11　　月　　27　　日
　　　　　　　　　　　交通法庭  法　官　陳淑勤
以上正本證明與原本無異。
如不服本裁定應於送達後5日內向本院提出抗告狀。
      　　　　　　　　　　　　　書記官　陳金堂
中　　華　　民　　國　　96　　年　　11　　月　　27　　日
